【裁判字號】    98,交聲,2072
【裁判日期】    980810
【裁判案由】    違反道路交通管理處罰條例聲明異議
【裁判全文】
臺灣臺北地方法院交通事件裁定        98年度交聲字第2072號
原處分機關  臺北市交通事件裁決所
異  議  人
即受處分人  甲○○（原名林明賢）
上列異議人即受處分人因違反道路交通管理處罰條例案件，對於
臺北市交通事件裁決所於中華民國九十八年六月一日所為之處分
（原處分案號：北市裁罰字第裁二二─Ｚ00000000號）
，聲明異議，本院裁定如下：
    主  文
異議駁回。
    理  由
一、按汽車行駛於高速公路、快速公路或設站管制之道路，不遵
    使用限制、禁止、行車管制及管理事項之管制規則，而未依
    規定使用路肩者，處汽車駕駛人新臺幣（下同）三千元以上
    六千元以下罰鍰，並記違規點數一點，道路交通管理處罰條
    例第三十三條第一項第九款、第六十三條第一項第一款分別
    定有明文。
二、本件異議人即受處分人（下稱受處分人）甲○○（原名林明
    賢）於民國九十八年三月十四日中午十二時四十九分許，駕
    駛車牌號碼五三九九—ＧＺ號自用一般小客貨車，在國道一
    號公路北向濱江出口匝道違規行駛路肩，經內政部警政署國
    道公路警察局第一警察隊員警以受處分人有道路交通管理處
    罰條例第三十三條第一項第九款之違規行為掣單舉發，嗣受
    處分人雖於應到案日期前提出申訴，惟經原處分機關調查結
    果，仍認受處分人確有上開違規事實，乃依道路交通管理處
    罰條例第三十三條第一項第九款、第六十三條第一項第一款
    （原處分漏引第一項第一款）及違反道路交通管理事件統一
    裁罰基準表規定，裁處受處分人罰鍰四千元，並記違規點數
    一點。
三、聲明異議意旨略以：警車因匝道紅燈回堵至匝道入口，停放
    在本車右前方，待本車依序停止於警車之左後方後，警員即
    下車要求本人拿出行、駕照，並指揮警車及本車駛離待停處
    後，方告知本人違規，況且僅用「目睹」兩字，即認定違規
    屬實，該執法舉證出現嚴重瑕疵，為此聲明不服，請求撤銷
    原處分云云。
四、經查：
  (一)本件受處分人於九十八年三月十四日中午十二時四十九分許
    ，駕駛車牌號碼五三九九—ＧＺ號自用小客貨車，在國道一
    號公路北向濱江出口匝道，未依規定行駛匝道外側路肩，經
    內政部警政署國道公路警察局第一警察隊汐止分隊員警以受
    處分人有道路交通管理處罰條例第三十三條第一項第九款之
    違規行為，掣發內政部警政署國道公路警察局公警局交字第
    Ｚ00000000號舉發違反道路交通管理事件通知單予
    以舉發一節，有舉發違反道路交通管理事件通知單在卷可參
    ，並經證人即國道公路警察局第一警察隊汐止分隊員警林震
    東具結證稱：當天我是執行偵防車巡邏勤務，擔任偵防車駕
    駛，我看到受處分人駕駛的車輛有往路肩的方向開過來，我
    的車子本來行駛在正常車道靠右方一點但是沒有進入路肩，
    我從後照鏡往後看，看到受處分人的車輛沿著路肩行駛過來
    ，我就把我的車頭往右打，擋住路肩的車道，想讓駕駛人警
    惕不要行駛路肩而回歸正常車道，但是受處分人還是繼續往
    前行駛，所以我就把受處分人攔下來等語綦詳（本院卷第二
    八頁反面、第二九頁參照），復有證人林震東庭呈之偵防車
    照片影本三張、國道一號公路北上濱江出口匝道照片影本四
    張在卷可查（本院卷第三一、三二頁參照），另經本院諭請
    證人林震東將舉發當日受處分人駕駛車輛行駛路徑繪於庭呈
    之匝道照片影本內，受處分人確係行駛於路肩無訛，足認受
    處分人確有行駛於高速公路未依規定使用路肩之違規事實甚
    明。
  (二)至受處分人雖指稱本件舉發案件僅有員警目睹並無錄影存證
    云云，惟交通員警為依法執行交通勤務之公務員，其所為舉
    發之執行職務行為，乃依法就特定具體事件所為之具有公法
    上效果之單方行政行為，基於公務員公法上行為具有公信力
    之原則，該行政行為原則上應可推定其為正當無誤；且交通
    違規案件之原舉發員警雖為舉發之一方，惟若經以證人身分
    傳訊到庭，令其具結，使其於背負偽證罪處罰之壓力下擔保
    其證言之憑信性，所取得之證言自足以作為判斷之依據，尚
    不得僅因其為原舉發警員而全面否認其於訴訟法上原具有之
    證人資格。且於行政事務日趨繁雜、愈益強調行政效能之現
    今社會，若謂公務員所為一切行政行為均須預留證據以為日
    後之證明，顯將對於國家行政事務之推行產生阻礙，因此刑
    事訴訟法中關於犯罪證據有關之規定，而與原屬於行政秩序
    罰之交通違規裁罰事件之本質不合之部分，於交通違規聲明
    異議案件之審理程序中，自不在準用之列，其理甚明。職是
    之故，道路交通管理處罰條例或其他相關法令，並未規範要
    求警員舉發交通違規案件須以錄影蒐證之方式為之，依交通
    違規行為瞬間即逝之特性，亦不可能要求所有違規行為之舉
    發均須拍照或輔以其他科學儀器始得為之。受處分人指稱本
    件並無錄影佐證云云，核不影響本件違規行為之舉發效力，
    亦與無礙於前揭違規事實之認定，爰予敘明。本件事證明確
    ，受處分人有前揭違規行為堪以認定。
五、綜上所述，受處分人確有於前揭時、地，駕駛自用小客貨車
    行駛高速公路違規使用路肩之違規事實，從而原處分機關依
    道路交通管理處罰條例第三十三條第一項第九款、第六十三
    條第一項第一款（原處分漏引第一項第一款）及違反道路交
    通管理事件統一裁罰基準表之規定，裁處受處分人罰鍰四千
    元，並記違規點數一點，核無違誤，受處分人之異議為無理
    由，應予駁回。
據上論斷，應依道路交通案件處理辦法第十九條，裁定如主文。
中    華    民    國    98    年    8     月    10    日
                  交通法庭    法  官  徐淑芬
以上正本證明與原本無異。
如不服本裁定，應於送達後五日內，向本院提出抗告狀。
                              書記官  劉郅享
中    華    民    國    98    年    8     月    10    日


司法院資訊處製作；財團法人民間司法改革基金會備份。
